【裁判字號】    92,上訴,1773
【裁判日期】    921113
【裁判案由】    違反毒品危害防制條例
【裁判全文】
臺灣高等法院高雄分院刑事判決          九十二年度上訴字第一七七三號
    上  訴  人
    即  被  告  甲○○
右上訴人因違反毒品危害防制條例案件，不服臺灣屏東地方法院九十二年度訴字第三
九六號中華民國九十二年七月卅一日第一審判決（起訴案號：臺灣屏東地方法院檢察
署九十二年度毒偵字第七九六號），提起上訴，本院判決如左：
      主      文
上訴駁回。
      事      實
一、甲○○前於民國九十年間因竊盜案件，經原審判處有期徒刑一年二月，九十年十
    二月三十一日接續原已執行之強制戒治處分（見後述），九十二年二月七日縮短
    刑期甫執行完畢。而其於九十年間因施用毒品案件，經原審裁定觀察勒戒，因有
    繼續施用毒品傾向，再裁定強制戒治，嗣因實施成效乙好，停止強制戒治，應交
    付保護管束，而因有另案徒刑接續執行上開有期徒刑之執行。該保護管束期間屆
    滿後，經臺灣屏東地方法院檢察署檢察官於九十一年四月十七日，以九十一年度
    戒毒偵字第九０號為不起訴處分確定。詎其竟不知警惕，復基於施用第一級毒品
    海洛因之概括犯意，連續自九十二年三月間某日起至同年五月十日上午十時四十
    五分許止回溯七十二小時內之某時，在其屏東縣崁頂鄉○○村○○路一三一號住
    處，施用第一級海洛因多次。另基於施用第二級毒品安非他命之犯意，於九十二
    年五月十日上午十時四十五分許往前回溯七十二小時內之某時，在上址，施用安
    非他命一次。嗣為警於九十二年五月十日上午七時十分許，在上址查獲其持有海
    洛因淨重０．０八公克（包裝重０．一九公克）扣案，並於同日十時四十五分許
    ，採集其親排尿液經送驗呈甲基安非他命及嗎啡陽性反應，因而查獲上情。
二、案經屏東縣警察局潮州分局報請臺灣屏東地方法院檢察署檢察官偵查起訴。
      理      由
一、上訴人即被告甲○○未於本院審理時到庭，惟據原審訊據被告甲○○對於右揭施
    用第一級毒品海洛因之事實坦承不諱，惟矢口否認有何施用第二級毒品安非他命
    之犯行，並辯稱：伊朋友在施用安非他命時，伊知道，也在旁，有吸到味道云云
    。經查：扣案白粉經送驗含有第一級毒品海洛因成分（淨重０．０八公克、包裝
    重０．一九公克），有法務部調查局九十二年六月二十七日調科壹字第二四００
    ０二六０八號鑑定通知書在卷可按，且其親排尿液經送驗呈甲基安非他命、嗎啡
    陽性反應，亦有屏東縣衛生局九十二年五月十九日屏縣衛檢六字第九二０二００
    號煙毒及麻醉藥品類委託檢驗結果通知書在卷足參。至於「坐於服用安非他命，
    施用海洛因旁者，其尿液檢驗結果是否可能有安非他命或海洛因（嗎啡）反應」
    ；因法律問題及道德考量，迄今尚未有關於二手吸食安非他命或海洛因之文獻報
    告。但就理論上而言，吸食安非他命或海洛因時，因可造成空氣中懸浮之安非他
    命或海洛因，而由呼吸道吸入體內，所以有可能會造成類似自行吸食之效果，此
    時，空氣中之藥物濃度，將是導致二手吸食者是否呈現尿液測試陽性反應之重要
    因素。如吸食之密閉空間愈小。旁人吸食量愈多，相處時間愈久，與吸食者距離
    越近，則受影響之可能性愈大；又於吸食煙毒者及麻醉藥品者旁，同時吸入該吸
    食者燃燒之藥物所排出之氣體（即俗稱之二手煙），能否在尿液中被檢出煙毒或
    安非他命反應，文獻上尚無此類研究報告。然按本局檢驗煙毒經驗研判，若非處
    於空間狹小之密閉，並故意大量吸入該氣體，應不至於尿液中代謝出煙毒反應，
    此有臺灣臺北地方法院另案函詢回覆之行政院國軍退除役官兵輔導委員會臺北榮
    民總醫院（下稱榮民總醫院）八十三年四月七日（八三）北總內字第０三０五九
    號函影本及臺灣板橋地方法院另案函詢回覆之法務調查局（下稱調查局）八十二
    年十月一日（八二）陸（一）八二０九二七一二號函影本各一份附卷可憑。是觀
    以本件被告前開所辯並非如上揭函文所述係在密閉狹小空間且大量吸入毒品之氣
    體之情況，是其所辯，已不足採信。被告確有施用第一級毒品海洛因及第二級毒
    品安非他命之行為，至為明確。又被告前因施用毒品案件，經原審裁定觀察勒戒
    ，因有繼續施用毒品傾向，再裁定強制戒治，嗣因實施成效乙好，停止強制戒治
    ，交付保護管束，保護管束期間屆滿，經臺灣屏東地方法院檢察署檢察官為不起
    訴處分確定，有該不起訴處分書、刑案資料查註紀錄表、全國施用毒品案件紀錄
    表、受觀察勒戒人毒品及前科紀錄簡列表、臺灣高等法院被告全國前案紀錄表、
    臺灣屏東地方法院法務部在監在押資料表各一件在卷可按，被告五年內再施用第
    一級毒品海洛因及第二級毒品安非他命，事證明確，犯行均堪認定。
二、按海洛因及安非他命分別為毒品危害防制條例第二條第一項第一款、第二款所定
    之第一級及第二級毒品，不得非法持有、施用。核被告甲○○所為，係犯毒品危
    害防制條例第十條第一項施用第一級毒品罪及同條第二項施用第二級毒品罪。被
    告持有海洛因及安非他命行為，為施用之高度行為所吸收，均不另論罪。又被告
    上開連續多次施用第一級毒品海洛因犯行，時間緊接，犯罪構成要件相同，顯係
    基於概括犯意反覆為之，為連續犯，應依刑法第五十六條規定論以連續施用第一
    級毒品罪，並依法加重其刑。被告所犯上開連續施用第一級毒品及施用第二級毒
    品二罪，犯意各別，行為互殊，應予分論併罰。又被告於九十年間前因竊盜案件
    ，經原審判處有期徒刑一年二月確定，於九十二年二月七日縮短刑期甫執行完畢
    之事實，有臺灣屏東地方法院檢察署刑事資料查註紀錄表、臺灣高等法院被告全
    國前案紀錄表，及臺灣屏東地方法院法務部在監在押資料表各一件在卷可考，其
    五年內再犯此有期徒刑以上之本罪，為累犯，應依法加重其刑，施用第一級毒品
    部分併遞加重之。
三、原審因而適用毒品危害防制條例第十條第一項、第二項、第十八條第一項，刑法
    第十一條、第五十六條、第四十七條、第五十一條第五款之規定，並審酌被告前
    因施用毒品案件，甫為不起訴處分，即再犯本件施用第一級、第二級毒品犯行，
    顯係慣於施用毒品成癮，危害其本身健康及社會安全匪淺，及其犯罪後僅坦承施
    用第一級毒品犯行，犯罪後態度非佳等一切情狀，就被告連續施用第一級毒品部
    分量處有期徒刑十月；就其施用第二級毒品部分量處有期徒刑四月，並定其應執
    行刑有期徒刑一年一月。並認扣案之海洛因淨重０．０八公克係毒品，包裝重０
    ．一九公克因與毒品無法剝離，應視同毒品，均應依毒品危害防制條例第十八條
    第一項規定宣告沒收銷燬之，至於送驗耗費之海洛因部分，既已滅失不存在，不
    予宣告沒收銷燬。經核原判決認事用法並無不合，量刑亦屬適度。被告上訴意旨
    ，或否認犯罪，或指摘原判決量刑過重不當，為無理由，應予駁回。
四、被告經合法傳喚，無正當理由不到庭，爰不待其陳述逕行判決。
據上論斷，應依刑事訴訟法第三百六十八條、第三百七十一條，判決如主文。
本案經檢察官朱文彬到庭執行職務。
中    華    民    國     九十二     年      十一      月       十三     日
                              臺灣高等法院高雄分院刑事第三庭
                                  審判長法官  周賢銳
                                        法官  黃建榮
                                        法官  謝宏宗
右正本證明與原本無異。
施用第一級毒品部分如不服本判決應於收受本判決後十日內向本院提出上訴書狀，其
未述上訴理由者，並得於提起上訴後十日內向本院補提理由書狀（均須按他造當事
人之人數附繕本)「切勿逕送上級法院」。
其他部分不得上訴。
                                      書記官  賴梅琴
中    華    民    國     九十二     年      十一      月       十七     日
附錄：本判決論罪科刑法條：
毒品危害防制條例第十條第一項、第二項
施用第一級毒品者，處六月以上五年以下有期徒刑。
施用第二級毒品者，處三年以下有期徒刑。
                                                                   Ａ


司法院資訊處製作；財團法人民間司法改革基金會備份。
